【裁判字號】    90,易,1149
【裁判日期】    901031
【裁判案由】    贓物
【裁判全文】
臺灣桃園地方法院刑事判決                          九十年度易字第一一四九號
    公  訴  人  臺灣桃園地方法院檢察署檢察官
    被      告  乙○○
    選任辯護人  呂沐基律師
右列被告因贓物案件，經檢察官聲請以簡易判決處刑（八十九年度偵字第一七七二四
號），經本院改用通常訴訟程序，茲判決如左：
    主    文
乙○○無罪。
    理    由
一、公訴意旨略以：被告乙○○明知在民間俗稱「跳蚤市場」購買之物品多為來路不
    明之贓物，竟於（一）民國八十九年五月間，在台北縣三重市○○○○道某處俗
    稱「萬善堂」之跳蚤市場，以新台幣（下同）三千元，向不詳姓名年籍之人買受
    甲○○所有摩托羅拉ＣＤ九二八行動電話一支（甲○○於八十九年四、五月間某
    日，在台北市○○○路某處家福股份有限公司停車場，其所有車牌號碼ＧＰ─四
    ０三五號自小客車遭人以不明之物翹開門鎖，竊取放置於車中之摩托羅拉ＣＤ九
    二八行動電話一支及工具包一包。）（二）於八十九年十月十二日某時，在上址
    某處，以八千元向不詳姓名年籍之人買受ＰＯＲＴＡＢＬＥＰＶＣＤ─二００八
    Ｖ型一台、ＷＩＳＥ  ＷＩＮＤ汽車電視一台、ＳＯＵＮＤ  ＳＴＲＥＡＭ汽車
    揚聲器一台、ＭＡＳＴＥＡ  ＭＡＤ─二００型汽車揚聲器一台、ＡＯＩＮＤＥ
    Ｘ  ＰＡ─三五二０型汽車揚聲器一台、ＳＯＮＹ牌ＸＲ─Ｃ四一０型音響主機
    及遙控器各一台、ＳＯＮＹ牌ＣＤＸ─六五型ＣＤ音響箱一台。嗣於八十九年十
    月十三日，在台北縣五股鄉○○路十二巷巷口，為警在乙○○所有車牌號碼Ｑ七
    ─六四八二號自小客車上查獲上開贓物。因認被告涉有刑法第三百四十九條第二
    項之故買贓物罪。
二、按犯罪事實應依證據認定之，無證據不得推定其犯罪事實；又不能證明被告犯罪
    者，應諭知無罪之判決，刑事訴訟法第一百五十四條、第三百零一條第一項分別
    定有明文。又按認定被告有罪之事實，應憑證據，如未能發現相當之證據，或證
    據不足以證明，自不能以推測或擬制之方法，以為裁判之基礎；且認定事實所憑
    之證據，其為訴訟上之證明，須達於通常一般人均不致有懷疑，而得確信其為事
    實之程度者，始得據為有罪之認定，倘其證明尚未達到此一程度，而有合理之懷
   疑存在時，尚難為有罪之認定基礎；苟積極證據不足以為不利於被告事實之認定
    ，即應為有利被告之認定，更不必有何有利之證據，最高法院三十年上字第八一
    六號、四十年台上字第八六號、七十六年台上字第四九八六號判例分別揭有上旨
    ，足資參酌。又按刑法第三百四十九條第二項故買贓物罪之成立，係以行為人明
    知所買受者為贓物而仍故予買受為其犯罪成立要件，苟無證據足資證明被告明知
    其為贓物，則縱有買受之行為，亦難遽論被告犯故買贓物罪。
三、本件公訴人認被告乙○○涉有右揭犯罪，無非係以被害人甲○○之指述、及上述
    物品扣案資為論據。惟訊據被告堅決否認有何故買贓物之犯行，辯稱：上述物品
    均係伊於跳蚤市場所購買，伊並不知道該行動電話係贓物等語。經查：（一）被
    害人甲○○於警訊時僅指貞系爭行動電話是伊所失竊之物，但並未指述是被告竊
    取。（二）證人黃志堅於本院審理時證述：「我與主管執行勤務，在西雲路一二
    巷口一家中古音響店前，發現被告。當時在他車上或車旁已不記得，我們與他盤
    查發現汽車內有音響、ＣＤ、行動電話一支。發現手機是失竊物品，就移送。」
    、「（有跳蚤市場？）有的，他有賣中古的東西很多。」、「（被告有告訴你說
    手機在何處買的？）有，他說是在跳蚤市場買的，但已買很久了。」等語。（三
    ）前述音響並無失主，自不能僅以被告持有之手機為贓物，即推定音響亦為贓物
    。（四）被告乙○○經本院送法務部調查局測謊結果：認為對１、系爭之手機係
    其於跳蚤市場購買。２、系爭之音響係其於跳蚤市場購買。３、其未竊取系爭之
    物品等問題均無情緒波動反應，研判未說謊。此有法務部調查局鑑定通知書一紙
    在卷可稽。（五）前開行動電話未如汽機車有牌照登記制度，並無可資查尋是否
    為贓物之途徑，抑或所有人為誰之途徑，故即令被告盡其能事，亦無法查知該行
    動電話是否為贓物且本件摩托羅拉ＣＤ九二八型行動電話當時新品價值約四千五
    百九十九元元至六千二百九十元不等，有報價單二紙在卷足憑，以現今行動電話
    之普遍率，二手行動電話價值不高，被告在台北縣三重市○○○○道附近俗稱「
    萬善堂」之跳蚤市場，以三千元之代價，向某姓名年籍不詳之成年男子購入上開
    行動電話，顯見並非以不相當之代價取得該行動電話，尚難值此遽認被告必有贓
    物之認識。況且，以行動電話市場之活絡情況以觀，二手交易行動電話之情形甚
    為普遍，尚難僅依被告係於跳蚤市場購入，據此遽行推認被告知悉所購入之行動
    電話為贓物。此外又查無其他積極證據，足認被告確有公訴人所指之犯行，故本
    件尚難以故買贓物罪名對於被告相繩，揆諸首揭規定意旨，不能證明被告犯罪，
    自應為被告無罪之諭知。
四、本件係檢察官聲請以簡易判決處刑之案件，因應諭知無罪之判決，而認屬刑事訴
    訟法第四百五十一條之一第四項之情形，依同法第四百五十二條之規定，本院改
    依通常程序審理之，附此敘明。
據上論斷，應依刑事訴訟法第三百零一條第一項、第四百五十二條，判決如主文。
本案經檢察官王以文到庭執行職務。
中      華      民      國    九十      年      十      月    三十一    日
                                  臺灣桃園地方法院刑事第二庭
                                      法  官  曾  正  耀
右正本證明與原本無異。
如不服本判決，應於判決送達後十日內向本院提出上訴狀( 應附繕本 )，上訴於
臺灣高等法院。
                                      書記官  文  巧  雲
中        華        民        國   九十   年   十   月    三十一    日


司法院資訊處製作；財團法人民間司法改革基金會備份。
